【裁判字號】    99,小上,76
【裁判日期】    991021
【裁判案由】    給付管理費
【裁判全文】
臺灣板橋地方法院民事裁定              99年度小上字第76號
被上訴人    天臺廣場大樓管理委員會
法定代理人  甲○○
訴訟代理人  乙○○
上列被上訴人與上訴人丙○○間給付管理費事件，本院裁定如下
：
    主  文
被上訴人應於本裁定送達後七日內，具狀補正法定代理人，逾期
即駁回其起訴。
    理  由
一、按能力、法定代理權或為訴訟所必要之允許，有欠缺而可以
    補正者，審判長應定期間命其補正，民事訴訟法第49條前段
    定有明文。又依公寓大廈管理條例成立之管理委員會，依公
    寓大廈管理條例第38條第1項之規定固有當事人能力，但無
    訴訟能力，應由管理委員互推一人為主任委員，主任委員對
    外代表管理委員會。是以公寓大廈管理委員會名義起訴者，
    應以主任委員為其法定代理人行之，方為適法。
二、第按，公寓大廈成立管理委員會者，應由管理委員互推一人
    為主任委員，主任委員對外代表管理委員會；主任委員、管
    理委員之選任、解任、權限與其委員人數、召集方式及事務
    執行方法與代理規定，依區分所有權人會議之決議；但規約
    另有規定者，從其規定，公寓大廈管理條例第29條第2項定
    有明文。而天臺廣場大樓於民國87年6月27日召開第一次區
    分所有權人會議，當時即依法討論決議成立管理委員會及訂
    定「天臺廣場大樓規約暨裝潢施工管理辦理」，並於88年1
    月8日檢附全體區分所有權人名冊、區分所有權人會議紀錄
    、規約內容等相關資料函送主管機關台北縣三重市公所申請
    報備在案，業經上訴人於上訴狀內提出被上訴人亦不爭執之
    上開資料影本等件為證。依被上訴人第一次區分所有權人會
    議通過及申請報備之「天臺廣場大樓規約」第5條亦規定：
    「為處理區分所有關係所生事務，本大樓由區分所有權人互
    選管理委員組成管理委員會。管理委員會組成如下：一、主
    任委員一名。二、副主任委員二名。三、監察委員一名、財
    務委員一名。五、委員九名。前項委員名額，合計十四名，
    並得置候補委員各一名。委員名額之分配，得以分層之分區
    方式劃分。並於選舉前十五日由召集人公告分區範圍及分配
    名額。主任委員、副主任委員及財務委員，由區分所有權人
    任之。」故依上開公寓大廈管理條例及天臺廣場大樓規約之
    規定，天臺廣場大樓管理委員應由區分所有權人互相選任甚
    明。經查，本件被上訴人天臺廣場大樓管理委員會係由自稱
    為法定代理人之甲○○，以被上訴人法定代理人之身分提起
    本件訴訟，請求上訴人給付管理費；惟依被上訴人於原審提
    出之天臺廣場大樓管理委員會第九屆第二次會議記錄上記載
    ：「委員提議為求公正公平原則，本次遴選主委將採不記名
    投票，請各位委員決議。選舉下屆主任委員，第九屆主任委
    員任期屆滿，依規約應重新改選第十屆主任委員，再由主任
    委員委任新副主委、財委等委員任職，並進行交接，遴選結
    果：以不記名方式投票，出席票數15票、廢票1票、有效票
    14票，李委員玉泉11票，徐委員秀鳳2票，李委員文華1票。
    第十屆主任委員由李委員玉泉以11票多數通過當選」，再佐
    以上開會議記載後附之「第九屆第二次暨第十屆第一次委員
    會委員選票單」，顯見被上訴人於98年5月20日召開第九屆
    第二次管理員會同時即由第九屆之管理委員逕行投票改選第
    十屆之主任委員，而非依上開規約規定召開區分所有權人會
    議由區分所有權人互選下屆管理委員後，再由新選出之管理
    委員組成管理委員會選出主任委員，此由天臺廣場大樓管理
    委員會第十屆第一次會議記錄之開會時間亦為99年5月20日
    ，益徵被上訴人選任管理委員及主任委員之程序顯然違反上
    開公寓大廈管理條例之規定及天臺廣場大樓規約，本件被上
    訴人之法定代理權自有欠缺。至於被上訴人另稱天臺廣場大
    樓規約業經多次修正云云，惟依第一次區分所有權人會議通
    過之規約第3條第3項第1款之規定，有關規約之訂定或變更
    ，應經區分所有權人會議決議，被上訴人亦未提出經召開區
    分所有權人會議議決變更規約內容之證明，仍應以第一次區
    分所有權人會議決議通過之規約內容為準，併此敘明。
三、本件被上訴人未經合法代理而提起本件訴訟，其訴訟能力顯
    有欠缺，爰裁定如主文。
中    華    民    國    99    年    10    月    21    日
                  民事第三庭  審判長  法  官  陳財旺
                                      法  官  邱靜琪
                                      法  官  張紫能
以上正本證明與原本無異
本裁定不得抗告
中    華    民    國    99    年    10    月    21    日
                            書記官  蔡佳容

司法院資訊處製作；財團法人民間司法改革基金會備份。
